臺灣臺中地方法院刑事判決　　　　　　　　　　　　　九十一年度易字第三二三號
　　公　訴　人　臺灣臺中地方法院檢察署檢察官
　　被　　　告　甲○○
右列被告因竊佔案件，經檢察官提起公訴（九十年度偵字第一八二０五號），本院判
決如左：
    主  文
甲○○意圖為自己不法之利益，而竊佔他人之不動產，處有期徒刑月，如易科罰金
，以佰元折算壹日，緩刑貳年。
    事  實
一、甲○○係嶺東房屋仲介公司職員，因於民國（下同）八十八年間受乙○○（原名
    邱貴梅）委託處理其所有座落於臺中市○○○路一一九號八樓之四房屋（下稱系
    爭房屋）修繕後，未能取得上開修繕費用新臺幣（下同）二萬元，竟意圖為自己
    不法利益，利用因受託修繕房屋而取得之鑰匙，自八十九年七月間起至九十年二
    月間止，未經房屋所有權人乙○○之同意，擅自以每月八千元之租金將上開房屋
    出租予不知情之徐維宏，共收取八個月租金共計六萬四千元，而竊佔他人之不動
    產。嗣於九十年二月十一日十六時許，乙○○前往查看系爭房屋時，始查悉上情
    而報警查獲。
二、案經乙○○訴由臺中市警察局第二分局報請臺灣臺中地方法院檢察署檢察官偵查
    起訴。
    理  由
一、訊據被告甲○○對其自八十九年七月間起至九十年二月間止，將告訴人乙○○之
    上址房屋予以出租，並收取租金六萬四千元之事實均自承在卷，惟矢口否認有竊
    佔犯行，辯稱：是乙○○的先生徐健雄委託伊將系爭房屋出租；八十八年間徐健
    雄委託我修繕系爭房屋，並把鑰匙交給我，結果修繕費用二萬元他沒有付，八十
    九年上半年徐健雄在電話中同意我出租系爭房屋云云。惟查：
（一）被告右揭時地未經告訴人或其授權之人同意而將房屋出租他人之竊佔犯行，業
      據告訴人乙○○指訴在卷，復據被告對其未得告訴人乙○○同意而於右揭時間
      將房屋出租予房客之事亦不否認（九十一年三月四日本院訊問），且據證人即
      房客徐維宏證述確有於右揭時間向被告承租爭系房屋之事，並有系爭房屋之建
      築改良物所有權狀、土地所有權狀附卷可佐，再參以被告將房屋出租，對房屋
      所有權人乙○○而言，既得收取租金，顯亦係有利告訴人之行為，倘非告訴人
      並不知情，衡情自無可能於發覺房屋出租後，予以報警追訴，是告訴人之指訴
      應非誣指。而證人即乙○○之夫徐健雄並未委託被告將系爭房屋出租乙節，亦
      據證人徐健雄於偵訊具結證稱：上開房屋在地震前是委託仲介公司出租，地震
      後房客要求終止契約搬走，後來仲介公司有邀修繕房屋，我有同意讓仲介公司
      修，因為告訴人想放棄該屋，與甲○○及仲介公司有糾紛，後來被告將房子出
      租之事我都不知道。後來甲○○私下找我，要我開庭時作偽證，我不願意，（
      被告）還寫一張單子要我照單子上面講等語（見偵查卷第二十七頁反面），並
      庭呈被告自行製作之載有所收取之租金、各項修繕費用結算之小紙條乙紙附卷
      可稽，被告對其確有於偵訊出庭前將上開小紙條交予徐健雄乙節亦不否認（九
      十一年四月二日本院訊問），再參以被告將系爭房屋出租予房客已達八個月，
      所收租金達六萬四千元，尚未將租金或扣抵二萬元修繕費之餘額交予徐健雄等
      情，亦據被告於答辯狀多次自承在卷（九十年十月二十三日答辯狀、九十一年
      二月二十五日答辯狀），倘係徐健雄委託被告出租，何以被告竟未將收取之租
      金或扣抵修繕費後之餘額交予徐健雄，亦未曾與徐健雄進行結算，反於告訴人
      乙○○提出告訴後，始提出結算情形之紙條予徐健雄，顯均與常情不符，是證
      人徐健雄所述並未委託被告出租系爭房屋乙節，亦堪採信。
（二）再查，房屋仲介業者與屋主間委託房屋租售之法律關係乃屬於民法居間契約之
      性質，即係由房屋仲介業者向屋主報告訂立房屋租售契約之機會（報告居間）
      ，或為訂立房屋租售契約之媒介（媒介居間），而於事成後由屋主給付約定報
      酬之雙務契約。故無論為報告居間或媒介居間之情形，一旦房屋出租或出售時
      ，仲介業者理應通知屋主並由屋主到場訂約，或在有授權代理之情形，則由房
      屋仲介業者代為訂約，乃為周知之常理，被告身為房屋仲介人員，理應對此交
      易常態知之甚稔，再依卷內被告所呈之嶺東房屋不動產租賃契約書所載，系爭
      房屋於八十七年四月間曾出租予案外人徐瑞芳，其上出租人處有徐健雄及邱貴
      梅（即告訴人）之署名，並蓋有邱貴梅之印章，亦足證明之前被告出租房屋確
      有使告訴人或其授權之人與房客訂立租約。惟本件被告將系爭房屋出租予證人
      徐維宏時，並未與證人徐維宏訂立租約乙事，亦據證人徐維宏證述在卷，是被
      告出租系爭房屋他人，竟未使告訴人或其授權之人與房客訂立租約，且依證人
      房客徐維宏證稱：伊是向被告承租房屋，每月租金八千元，每月月初伊會親自
      交給被告。被告說房租便宜不用訂契約，有任何事情被告會幫伊處理，我有要
      求要和甲○○訂契約，但她說不用等語（見九十年二月十三日警訊筆錄），顯
      見被告就系爭房屋包括租金收取或租賃期間所發生之一切事宜，已自任契約當
      事人之角色，更足佐證告訴人乙○○之指訴並非誣指，被告既未經房屋所有權
      人乙○○或其授權之人之同意擅自將其房屋出租，其侵害告訴人乙○○不動產
      支配權獲取不法利益之主觀犯意甚明。
（三）被告先於警偵訊辯稱：是徐健雄委託出租，於事後才知道房屋所有權為邱貴梅
      （即乙○○）的；房屋租金均為徐健雄拿去云云，惟依被告所提出之系爭房屋
      於八十七年間之不動產租賃契約書所載，系爭房屋於八十七年四月間曾出租予
      訴外人徐瑞芳，其上出租人即載為邱貴梅（即乙○○），契約書末頁並有徐健
      雄之代理簽名及蓋有邱貴梅之印章，再參酌卷內所附系爭房屋之電費收據皆以
      邱貴梅為收件人，而被告既任職於該房屋仲介公司，又長期代繳系爭房屋之電
      費，顯應知情系爭房屋為告訴人所有，再查，被告自八十九年七月間出租系爭
      房屋之租金均尚未交予徐健雄之事，亦據被告於答辯狀內自承在卷（九十年十
      月二十三日答辯狀偵卷第十六、十七頁、九十一年二月二十五日答辯狀），故
      其於警訊前揭辯詞，顯均非可採；再查，被告又辯稱：係經徐健雄同意而出租
      系爭房屋云云，惟證人徐健雄否認有委託被告出租之事，已如前述，倘被告係
      經徐健雄同意出租系爭房屋，並收取租金以扣抵修繕費用，則房屋出租已達八
      月之久，所得六萬四千元已逾修繕費用二萬元，何以被告竟仍未與徐健雄結算
      租金及修繕費用，亦未將租金或結算金額交予告訴人乙○○或其授權之徐健雄
      ？被告所辯均與常情有違，顯係卸責之詞，不足採信。至證人丁○○證述曾受
      被告委託取鑰匙之經過乙節，證人丁○○對係何時因何原因受被告委託取何戶
      鑰匙等情，均證稱不記得等語，復據被告陳明：係委託丁○○取同址八樓之五
      之鑰匙等語（九十一年三月四日本院訊問），則丁○○受託所取之並非系爭房
      屋之鑰匙，與本件被告是否取得告訴人或其授權之人同意將系爭房屋出租係屬
      二事，自不足為任何有利被告之認定；另證人即警員丙○○證述接獲通報至現
      場時，有問告訴人為何不叫先生來，告訴人曾說她先生一直不讓她來看屋乙節
      ，惟告訴人倘認徐健雄有意攔阻看屋，即係已將房屋出租之意，其無須對被告
      提出告訴，是告訴人上開於審判外隻字片語之陳述之真意未明，不足為任何有
      利被告之認定。事証明確，被告右揭犯行堪予認定。
二、核被告所為，係犯刑法第三百二十條第二項之竊佔罪，應依同條第一項之規定處
    斷。爰審酌被告為取得應得之房屋修繕費用二萬元，擅自將他人房屋竊佔出租，
    其竊佔期間長達八月，暨考其犯後復教唆證人偽證以圖卸責，又其行為時已四十
    餘歲，尚無其他不良前科，素行良好，復其犯罪所得之利益及所致之危害均非鉅
    大，及公訴人求處量刑一年，實屬過重等一切情狀，量處如主文所示之刑，並諭
    知易科罰金之折算標準。末查，被告未曾受有期徒刑以上刑之宣告，有臺灣臺中
    地方法院檢察署刑案資料查註紀錄表在卷可按，被告無不良前科，素行良好，經
    此教訓，當知警惕而無再犯之虞，本院綜核各情，所宣告之刑，認以暫不執行為
    適當，併予宣告緩刑二年，以啟自新。
三、又按行為後法律有變更者，適用裁判時之法律。但裁判前之法律有利於行為人者
    ，適用最有利於行為人之法律，刑法第二條第一項定有明文；查刑法第四十一條
    業經修正，並經總統於九十年一月十日公布施行，於同年月十二日生效，被告於
    八十九年七月間將房屋出租，其竊佔犯行既已完成而既遂，該犯行依修正前刑法
    第四十一條之規定：「犯最重本刑為三年以下有期徒刑以下之刑之罪，而受六月
    以下有期徒刑或拘役之宣告，因身體、教育、職業、家庭之關係或其他正當事由
    ，執行顯有困難者，得以一元以上三元以下折算一日，易科罰金。」而依修正後
    刑法第四十一條第一項前段規定：「犯最重本刑為五年以下有期徒刑以下之刑之
    罪，而受六個月以下有期徒刑或拘役之宣告，因身體、教育、職業、家庭之關係
    或其他正當事由，執行顯有困難者，得以一元以上三元以下折算一日，易科罰金
    。」是被告本件犯行經本院為六月以下有期徒刑、拘役之宣告，比較新舊法之適
    用結果，以新法之適用結果較舊法有利於行為人，依刑法第二條第一項之規定，
    就被告本件宣告刑，依修正後刑法第四十一條第一項前段之規定，並諭知易科罰
    金之折算標準，附此敘明。
據上論斷，應依刑事訴訟法第二百九十九條第一項前段，刑法第二條第一項前段、第
三百二十條第二項、第一項、修正後刑法第四十一條第一項前段、第七十四條第一款
，罰金罰鍰提高標準條例第一條前段、第二條，判決如主文。
中        華        民        國    九十一    年    四    月    十五    日
                                              臺灣臺中地方法院刑事第四庭
                                                  法  官  黃  家  慧
右正本證明與原本無異。
如不服本判決，應於判決送達後十日內向本院提出上訴狀，上訴於臺灣高等法院臺中
分院( 須附繕本 )。
                                                  書記官
中        華        民        國    九十一    年    四    月    十五    日
附論罪科刑法條：
刑法第三百二十條
意圖為自己或第三人不法之所有，而竊取他人之動產者，為竊盜罪，處五年以下有期
徒刑、拘役或五百元以下罰金。
意圖為自己或第三人不法之利益，而竊佔他人之不動產者，依前項之規定處斷。
前二項之未遂犯罰之。
